臺灣高等法院刑事判決　　　　　　　　95年度上訴字第4602號
上　訴　人　甲○○
即　被　告
上列上訴人因毒品危害防制條例案件，不服臺灣基隆地方法院95
年度訴字第693號，中華民國95年10月31日第一審判決（起訴案
號：臺灣基隆地方法院檢察署95年度毒偵字第1656號），提起上
訴，本院判決如下：
    主  文
上訴駁回。
    事  實
一、甲○○前因施用第一級毒品案件，經臺灣基隆地方法院裁定
    送觀察、勒戒後，認無繼續施用毒品傾向，由臺灣基隆地方
    法院檢察署於民國（下同）95年5月15日，以95年度毒偵字
    第797號為不起訴處分確定，並於95年5月17日執行完畢釋放
    出所。甲○○於觀察、勒戒執行完畢後之五年內，復基於施
    用第一級毒品海洛因犯意，於95年6月13日中午某時，在基
    隆市○○路山上某空地，以將第一級毒品海洛因摻入香菸，
    再點燃香菸吸食方式，施用第一級毒品海洛因一次。嗣於95
    年6月14日晚間9時55分許，警持搜索票在基隆市○○○路65
    號之6執行搜索時，甲○○在場並同意採尿送驗，結果呈嗎
    啡陽性反應，始悉上情。
二、案經基隆市警察局第四分局移送臺灣基隆地方法院檢察署檢
    察官偵查後起訴。
    理  由
一、上訴人即被告甲○○經合法傳喚雖未到庭，惟右開事實業據
    其迭於警詢及偵查與原審訊問時坦承不諉，且查：
(一)、本件認定事實所引用之本件卷內所有卷證資料（包含人證與
    文書證據、物證等證據），並無證據證明係公務員違背法定
    程序所取得，又本件被告以外之人於審判外之陳述，亦無刑
    事訴訟法第159條之1至之3所規定之不得作為證據之情形，
    且卷內之文書證據，亦無刑事訴訟法第159條之4之顯有不可
    信之情況與不得作為證據之情形，則依刑事訴訟法第159條
    至159條之5之規定，本件認定事實所引用之本件卷證所有證
    據（包含人證與文書證據、物證等證據），均認為有證據能
    力，合先敘明。
(二)、被告為警查獲後所採尿液經送驗結果，呈嗎啡陽性反應，有
    昭信科技顧問股份有限公司濫用藥物尿液檢體檢驗報告附卷
    可稽。
(三)、被告前因施用第一級毒品案件，經臺灣基隆地方法院裁定送
    觀察、勒戒後，認無繼續施用毒品之傾向，由臺灣基隆地方
    法院檢察署於95年5月15日，以95年度毒偵字第797號為不起
    訴處分確定，並於95年5月17日執行完畢釋放出所等情，亦
    有被告前案紀錄表附卷足稽，被告於觀察、勒戒執行完畢後
    五年以內，再犯施用毒品犯行。
(四)、綜上，本案事證明確，被告犯行堪可認定，應依法論科。
二、論罪科刑部分：
(一)、被告行為後，刑法業於94年1月7日修正、94年2月2日公布，
    並於95年7月1日起施行（下簡稱新法；修正前刑法下稱舊法
    ），其中刑法第41條易科罰金之規定亦經修正。按「行為後
    法律有變更者，適用行為時之法律，但行為後之法律有利於
    行為人者，適用最有利於行為人之法律。」，新法第2條第1
    項定有明文。此條規定係規範行為後法律變更所生新舊法律
    比較適用之準據法，本身尚無新舊法比較之問題，於新法施
    行後，應一律適用新法第2條第1項之規定，為「從舊從輕」
    之比較，先予敘明。而查被告行為時之舊法第41條第1項前
    段規定：「犯最重本刑為五年以下有期徒刑以下之刑之罪，
    而受六個月以下有期徒刑或拘役之宣告，因身體、教育、職
    業、家庭之關係或其他正當事由，執行顯有困難者，得以一
    元以上三元以下折算一日，易科罰金。」，且被告行為時之
    易科罰金折算標準，修正前罰金罰鍰提高標準條例第2條前
    段（95年7月1日修正公布刪除）規定，就其原定數額提高為
    100倍折算1日，則被告行為時之易科罰金折算標準，應以銀
    元300元折算1日，經折算為新臺幣後，應以新臺幣900元折
    算為1日。惟新法第41條第1項前段則規定：「犯最重本刑為
    五年以下有期徒刑以下之刑之罪，而受六個月以下有期徒刑
    或拘役之宣告者，得以新臺幣一千元、二千元或三千元折算
    一日，易科罰金。」，比較新舊法關於易科罰金折算標準，
    以舊法之規定較有利於被告，爰依新法第2條第1項規定，適
    用舊刑法第41條第1項前段規定，定被告易科罰金之折算標
    準（最高法院95年度第八次刑事庭會議決議三(二)參照）。
(二)、核被告施用第一級毒品海洛因之行為，係犯毒品危害防制條
    例第10條第1項之施用第一級毒品罪。被告持有第一級毒品
    海洛因之低度行為，應為施用毒品之高度行為所吸收，不另
    論罪。
(三)、原審認被告罪證明確，並適用刑事訴訟法第273條之1第1項
　　、第299條第1項前段，毒品危害防制條例第10條第1項、第
  　23條第2項，刑法第11條前段、第2條第1項、第41條第1項前
    段（修正前），修正前罰金罰鍰提高標準條例第2條，現行
    法規所定貨幣單位折算新臺幣條例第2條之規定，審酌被告
　　犯罪之動機、吸食頻率、曾有施用毒品之前科仍不知戒除，
  　惟犯罪後坦承犯行，且所犯之施用毒品犯行乃戕害自己身心
    健康，並未危及他人等一切情狀（95年7月1日修正施行之刑
    法第57條之規定，為法院就刑之裁量審認標準見解之明文化
    ，非屬法律變更，無新舊法比較問題，最高法院95年第八次
    刑事庭會議決議六(一)參照），量處有期徒刑陸月，並諭知如
    易科罰金，以銀元佰元即新臺幣玖佰元折算壹日。
(四)、經核原判決認事用法並無不合，量刑之諭知亦屬妥適，上訴
    人即被告上訴未具理由，指摘原判決不當，為無理由，應予
    駁回。
三、上訴人即被告甲○○經合法傳喚無正當之理由不到庭，且亦
    未在監執行，有送達證書、訴訟文書寄存登記簿（其上有被
    告收受之簽名與捺指印）與96年1月9日在監在押查詢申請表
    在卷可稽，爰不待其陳述逕行判決，併此敘明。
據上論斷，應依刑事訴訟法第371條、第368條，判決如主文。
本案經檢察官劉文水到庭執行職務。
中　　華　　民　　國　　96　　年　　1 　　月　　23　　日
　　　　　　　　　刑事第十二庭  審判長法　官   蔡永昌
　　　　　　　　　　　　　　　　　    法　官   陳榮和
　　　　　　　 　 　　　　　　　　　　法　官   施俊堯
以上正本證明與原本無異。
如不服本判決，應於收受送達後十日內向本院提出上訴書狀，其
未敘述上訴之理由者並得於提起上訴後十日內向本院補提理由書
（均須按他造當事人之人數附繕本）。
                                      書記官   孫佩琳
中　　華　　民　　國　　96　　年　　1 　　月　　23　　日
附錄：本案論罪科刑法條全文
毒品危害防制條例第10條第1項
施用第一級毒品者，處 6 月以上 5 年以下有期徒刑。
